ACORDAO-COMPLETO-2439953

ACÓRDÃO 3265/2020 ATA 46/2020 - PLENÁRIO

VISTOS, relatados e discutidos embargos de declaração opostos pelos Srs. Henrique Pereira Dourado, Edilberto José Silva e Gamaliel Herval contra o Acórdão 2629/2020-TCU-Plenário.
ACORDAM os ministros do Tribunal de Contas da União, reunidos em sessão do Plenário, diante das razões expostas pelo relator e com fundamento nos arts. 32, II, e 34 da Lei 8.443/1992, c/c o art. 287 do RI/TCU, em:
9.1. conhecer dos embargos de declaração opostos, para, no mérito, negar-lhes provimento;
9.2. dar ciência desta deliberação aos embargantes, por meio de seus representantes legais.

Embargos de declaração opostos contra acórdão que aplicou multa aos recorrentes em processo de representação sobre supostas irregularidades ocorridas em processo de concessão de uso de terreno.

Centrais de Abastecimento de Minas Gerais S.A..

3. Interessados/Responsáveis/Recorrentes:
3.1. Responsáveis: Edilberto José Silva (XXX.578.156-XX); Gamaliel Herval (XXX.163.296-XX); Henrique Pereira Dourado (XXX.611.006-XX)
3.2. Recorrentes: Edilberto José Silva (XXX.578.156-XX); Gamaliel Herval (XXX.163.296-XX); Henrique Pereira Dourado (XXX.611.006-XX).

13.1. Ministros presentes: José Mucio Monteiro (Presidente), Walton Alencar Rodrigues, Benjamin Zymler, Augusto Nardes, Raimundo Carreiro, Ana Arraes, Bruno Dantas e Vital do Rêgo.
13.2. Ministros-Substitutos presentes: Augusto Sherman Cavalcanti, Marcos Bemquerer Costa, André Luís de Carvalho e Weder de Oliveira (Relator).

ACORDAO-COMPLETO-2541257

Acórdão 1494/2022 - Plenário

ACORDAO-COMPLETO-2485360

Acórdão 1244/2022 - Plenário

WEDER DE OLIVEIRA

Ministro-Substituto Weder de Oliveira.

Trata-se de embargos de declaração em processo de representação opostos por Henrique Pereira Dourado, Edilberto José Silva e Gamaliel Herval (peça 94) contra o Acórdão 2629/2020-TCU-Plenário, por meio do qual este Tribunal aplicou, aos recorrentes, a multa prevista no art. 58, II, da Lei 8.443/1992, no valor individual de R$ 15.000,00, em razão de irregularidades ocorridas no processo de concessão de uso de terreno pertencente à estatal Centrais de Abastecimento de Minas Gerais (Ceasaminas) em favor da empresa Via Magna Construções e Empreendimentos Ltda., no ano de 2014.
2.	As alegações da embargante referem-se, em resumo, a uma possível nulidade do acórdão em razão de seu advogado não ter sido notificado acerca da data de julgamento.
	Por fim, pede a anulação do acórdão recorrido.
É o relatório.

8.1. Sânzio Gabriel Diniz (90330/OAB-MG) e outros, representando Henrique Pereira Dourado.  
8.2. Eduardo de Albuquerque Franco (84.709/OAB-MG), representando Henrique Pereira Dourado, Edilberto José Silva e Gamaliel Herval.

Não atuou.

REPRESENTAÇÃO. EMBARGOS DE DECLARAÇÃO CONTRA O ACÓRDÃO 2629/2020-TCU-PLENÁRIO. CONHECIMENTO. INEXISTÊNCIA DOS VÍCIOS ALEGADOS. REJEIÇÃO. COMUNICAÇÕES.

REPRESENTAÇÃO (REPR)

Secretaria de Controle Externo da Agricultura e do Meio Ambiente (SecexAgroAmbiental).

Em exame, embargos de declaração em processo de representação opostos pelos Srs. Henrique Pereira Dourado, Edilberto José Silva e Gamaliel Herval[footnoteRef:2] contra o Acórdão 2629/2020-TCU-Plenário, por meio do qual este Tribunal aplicou, aos recorrentes, a multa prevista no art. 58, II, da Lei 8.443/1992, no valor individual de R$ 15.000,00, em razão de irregularidades ocorridas no processo de concessão de uso de terreno pertencente à estatal Centrais de Abastecimento de Minas Gerais (Ceasaminas) em favor da empresa Via Magna Construções e Empreendimentos Ltda., no ano de 2014. [2:  Peça 94.] 
Satisfeitos os requisitos de admissibilidade, os embargos devem ser conhecidos, com fundamento nos arts. 32, II, e 34, da Lei 8.443/1992.
II
No âmbito desta Corte de Contas, a interposição dos embargos está disciplinada no art. 34 da Lei Orgânica 8.443/1992 e no art. 287 do regimento interno, e visa a corrigir obscuridade, omissão ou contradição vislumbrada pelo embargante na decisão recorrida.
A natureza das contradições e omissões embargáveis, consoante elucidativa explanação contida no Acórdão 3339/2013-TCU-Primeira Câmara, refere-se a:
"A omissão para o acolhimento dos declaratórios é a que diz respeito à questão que deveria ter sido apreciada pelo colegiado mas não o foi. Não constitui omissão ou contradição a adoção de entendimento diverso do preferido pela parte, segundo seus próprios critérios de justiça e de acordo com sua particular interpretação das leis e da jurisprudência. Não há falar em omissão quando o acórdão analisa todas as questões submetidas a exame e as decide com base em teses jurídicas, jurisprudência, interpretação de leis e análise dos fatos que são diversos dos que os jurisdicionados entendem como mais adequados.
 (...) a contradição deve estar contida nos termos do decisum atacado, este compreendido no âmbito desta Corte como o conjunto: Relatório, Voto e Acórdão. Não cabe alegação de contradição entre o acórdão embargado e 'doutrina', 'jurisprudência' ou mesmo 'comando legal'. A alegação é pertinente em recurso de reconsideração ou pedido de reexame, no qual o comando atacado é contrastado com a jurisprudência, a doutrina e o ordenamento jurídico. Entretanto, é descabida em embargos de declaração, cuja única finalidade é esclarecer ou integrar a decisão embargada, excepcionalmente modificando-a."
Nesse contexto, a contradição, a obscuridade ou a omissão que são sanáveis por embargos devem ser aquelas internas à própria decisão embargada, ou seja, deve haver discrepância entre os fundamentos que a alicerçaram e  suas conclusões.
III
A embargante traz aos autos argumentos que não apontam contradição, obscuridade ou omissão no referido acórdão, visto que se referem a uma possível nulidade em razão de falta de notificação de advogado da parte.
Observo que no relatório que acompanha a decisão embargada, cujo extrato foi publicado com a devida antecedência no Boletim do Tribunal de Contas da União (BTCU Deliberações nº 180 de 28/9/2020) , veículo de comunicação oficial desta Corte, consta o nome do advogado que representa a embargante, Dr. Eduardo de Albuquerque Franco (OAB/MG 84.709) , o que contradiz o argumento de falta de ciência da parte em relação à data do julgamento.
Conforme estabelecido no §4º do art. 141 do RI/TCU, a divulgação da pauta ou de seu aditamento no Portal do TCU na internet e em excerto do Boletim do Tribunal de Contas da União, com a antecedência de até quarenta e oito horas da sessão, suprirá a ausência de publicação nos órgãos oficiais.
Cumpre esclarecer, ainda, que cabe à parte acompanhar o andamento processual, o que pode ser feito pelo sistema Push, não existindo notificação pessoal quando o processo é pautado para apreciação.
Assim, uma vez afastada a nulidade do julgamento, impõe-se a rejeição dos embargos de declaração ora analisados. 
	Ante o exposto, manifesto-me pela aprovação do acórdão que ora submeto à apreciação deste Colegiado.
TCU, Sala das Sessões Ministro Luciano Brandão Alves de Souza, em 2 de dezembro de 2020.
Weder de oliveira
Relator